臺灣臺北地方法院刑事判決　　　　　　 94年度交易字第105號
公　訴　人　臺灣臺北地方法院檢察署檢察官
被　　　告　丙○○
上列被告因過失傷害案件，經檢察官提起公訴（九十四年度偵字
第九一二號），本院判決如下：
    主  文
丙○○因過失傷害人，處拘役拾日，如易科罰金，以佰元折
算壹日。
    事  實
一、丙○○於民國九十三年三月十七日晚上，駕駛車牌號碼ＤＶ
    －一二二五號自用小客車，沿臺北市松山區○○○路○段一
    三三巷北往南方向行駛，於當日晚上十時四十分許，行至上
    開巷口欲左轉南京東路五段時，原應注意汽車行近行人穿越
    道前，應減速慢行，遇有行人穿越時，無論有無交通警察指
    揮或號誌指示，均應暫停讓行人先行通過，並應注意車前狀
    況，隨時採取必要安全措施，而依當時夜間有照明、道路乾
    燥無缺陷、視距良好、號誌正常，並無不能注意之情況，竟
    疏於注意行人丁○○下公車後亦由北向南穿越該路口之行人
    穿越道，而未暫停禮讓丁○○先行通過即貿然左轉進入南京
    東路車道，致其左前車頭撞及丁○○右後腰部，使丁○○摔
    倒在地，受有右腳第一蹠骨骨折之傷害。丙○○於肇事後，
    在有偵查犯罪職權之機關尚不知何人為肇事者前，於臺北市
    政府警察局交通隊松山分隊警員劉士湧前往丁○○就醫之臺
    安醫院處理時，主動向警員劉士湧承認駕車肇事而自首接受
    裁判。
二、案經丁○○訴由臺灣臺北地方法院檢察署檢察官偵查起訴。
    理  由
一、訊據被告丙○○固不否認於上開時間，駕駛車牌號碼ＤＶ－
    一二二五號自用小客車行經前揭地點之事實，惟矢口否認涉
    有過失傷害犯行，辯稱：丁○○可能是跑過馬路時在伊所駕
    車輛前面自己跌倒，伊未駕車撞及丁○○云云。惟查：
　(一)經本院傳喚告訴人即證人丁○○，其於本院具結證述：那天
  　我晚上十點多才下班，我是在站牌那邊下車，我下車之後，
    我等紅綠燈過馬路，因為站牌是在公車專用道，專用道是在
    路中間，那個站牌是在南京東路、寧安街口的站牌，然後轉
    綠燈我要過馬路…，我過馬路應該是從北往南的方向，綠燈
    的時候我人走在斑馬線上，突然間有部車子從我右後方過來
    ，那部車子要左轉，我發現它沒有停，然後就撞上來，撞了
    一下之後…，我人坐在地上，我發現車子還慢慢在動，後來
    才停止，停止之後我想要爬起來，但是沒有力氣爬起來，後
    來那部車子的人出來，問我狀況如何…，我嘗試起來，他們
    要扶我起來，要送我去醫院…，後來我就坐上他們的車子到
    附近的博仁醫院，醫生就先照我的Ｘ光，然後說我骨折，要
    幫我上石膏，我想小醫院的醫師不太保險，我就建議到附近
    的台安醫院，然後他們就送我去台安醫院，台安醫院看了我
    以後也說我是骨折，醫生說要先上簡單的石膏，然後隔天門
    診，隔天門診的時候，醫生判斷我是骨折，說要打鋼釘，然
    後在當天下午就開了刀打了鋼釘，之後我就住院了。我身上
    除了右腳骨折外，沒有其他傷害。被告所駕駛的車輛是中間
    靠左邊一點的車頭撞到我的右後面的腰部，我右腳骨折是因
    為他撞到我的腰之後，我跌倒所造成的，我當時是走在人行
    穿越道上等語明確（見本院九十四年七月二十七日審判筆錄
    第三至四頁、第七至八頁），核與其警偵訊時指訴情節相符
    （見甲○九十四年度偵字第九一二號卷第十頁交通事故談話
    紀錄表、第二十至二一頁偵訊筆錄）。而告訴人受有右腳第
    一蹠骨骨折之傷害，亦有臺安醫院診斷證明書、同醫院九十
    四年五月十九日更正函在卷可佐（見臺北市政府警察局松山
    分局刑案偵查卷宗第十三頁、本院卷第十六頁）。
　(二)證人即當時乘坐被告所駕車輛之乙○○雖到庭附和被告之辯
　  詞證稱：我剛好坐在車後座的左邊…，我一開始先看到告訴
    人跌倒，我不覺得有撞到告訴人…，我有看到那時候的狀況
    ，但是我沒有看到被告有撞到告訴人云云（見本院九十四年
    七月二十七日審判筆錄第十一頁）。惟查，證人乙○○於被
    告主詰問時已證稱：當時沒有碰撞的聲音，因為大家都不知
    道有撞到人，是到煞車的時候，才發現有什麼事情；對於告
    訴人當時有沒有要過馬路，我印象不清楚等語（見本院九十
    四年七月二十七日審判筆錄第九頁）；另於檢察官反詰問時
    亦證稱：我一直到告訴人在前面跌倒，我才看到他，我沒有
    看到告訴人從這邊過來，我看到以後，我就喊了「靜怡小心
    」一聲，我說小心，然後被告就煞車了，我不曉得發生什麼
    事情等語（見本院九十四年七月二十七日審判筆錄第十頁）
    ，足徵證人乙○○當時雖坐於被告所駕車輛左後座位置，惟
    並未專注車前狀況，及至事發前一刻始驚覺告訴人已在車前
    。參以證人乙○○當時係乘坐於轎車型自用小客車左後座，
    前方視線遭駕駛座椅及被告阻擋，車輛前又有一弧形引擎蓋
    ，自述發現告訴人時距被告所駕車輛車頭僅十幾二十公分左
    右（見本院九十四年七月二十七日審判筆錄第十二頁），衡
    情應有視差而無法準確目擊被告所駕車輛是否觸及告訴人；
    另告訴人係遭被告所駕車輛輕觸右後腰部後跌倒致右腳第一
    蹠骨骨折，並非猛烈撞擊或遭車輪碾壓而受傷，是其腰部並
    無傷勢，已如前述，是證人乙○○證述未聽聞碰撞的聲音，
    並不足以證明被告所駕車輛未觸及告訴人。末查，被告警訊
    時已自承：我左轉時因左側有一機車快速駛過，見狀右閃要
    通過行人穿越道時，丁○○面向南正在行人穿越道穿越，見
    狀煞車不及，撞倒行人而肇事等語（見甲○九十四年度偵字
    第九一二號卷第九頁交通事故談話紀錄表），足證被告所駕
    車輛應有撞及告訴人丁○○致其跌倒之情事，證人乙○○之
    證詞不足為有利被告之認定。
　(三)按汽車行近行人穿越道前，應減速慢行，遇有行人穿越時，
  　無論有無交通警察指揮或號誌指示，均應暫停讓行人先行通
    過；汽車行駛時，駕駛人應注意車前狀況，並隨時採取必要
    之安全措施，道路交通安全規則第一百零三條、第九十四條
    第三項分別定有明文。被告為領有駕駛執照之汽車駕駛人，
    自應遵守上開道路交通安全規則之規定。且依現場照片及道
    路交通事故調查報告表所示，事發當時夜間有照明、道路乾
    燥無缺陷、視距良好、號誌正常，並無不能注意之情形。被
    告駕駛自用小客車行經肇事路段，竟疏於注意告訴人正由北
    向南行走於該路口之行人穿越道，未暫停禮讓告訴人先行即
    貿然左轉，致所駕自用小客車左前車頭撞及告訴人，使告訴
    人摔倒在地後受有右腳第一蹠骨骨折之傷害，被告顯有過失
    。被告過失行為與告訴人所受傷害，應有相當因果關係。
　(四)此外，復有臺北市政府警察局交通警察大隊事故肇事原因初
    步分析研判表（見臺北市政府警察局松山分局刑案偵查卷宗
    第三頁）、臺北市政府警察局交通警察大隊交通事故分析研
    判表、道路交通事故現場圖、補充資料表、談話紀錄表、自
    首情形紀錄表、調查報告表（一）、（二）、臺北市○○○○○道路交通事故照片黏貼紀錄表（見甲○九十四年度偵字
    第九一二號卷第六至十三頁、第十四、十五頁）在卷足資佐
    證，本案事證明確，被告過失傷害犯行堪以認定，應依法論
    科。
二、核被告所為，係犯刑法第二百八十四條第一項前段之過失傷
    害罪。被告為汽車駕駛人，駕車行經行人穿越道，不依規定
    讓行人優先通行，因而致告訴人受傷，依法應負過失傷害刑
    事責任，應依道路交通管理處罰條例第八十六條第一項之規
    定加重其刑。又其於本件犯罪未發覺前，已向前往告訴人就
    醫之臺安醫院處理之警員承認為肇事人，自首而接受裁判一
    節，有臺北市政府警察局交通隊松山分隊警員劉士湧填具之
    道路交通事故肇事人自首情形紀錄表在卷可憑，自應依刑法
    第六十二條前段之規定減輕其刑，並依法先加後減。爰審酌
    被告過失程度非輕，肇致告訴人受傷之程度及生活之不便，
    現尚未與告訴人達成和解，犯後未能坦承犯行，惟已賠償告
    訴人住院費新臺幣（下同）一萬三千二百四十元、看護費九
    千二百元、暨其生活狀況、智識程度等一切情狀，量處如主
    文所示之刑，並諭知易科罰金之折算標準。
據上論斷，應依刑事訴訟法第二百九十九條第一項前段，刑法第
二百八十四條第一項前段、第六十二條前段、第四十一條第一項
前段，道路交通管理處罰條例第八十六條第一項，罰金罰鍰提高
標準條例第一條前段、第二條，判決如主文。
本案經檢察官林宗志到庭執行職務
中　　華　　民　　國　九十四　年　　八　　月 　十九 　日
　　　　　　    　　交通法庭審判長法　官　丙○○
                                  法　官  王綽光
                                  法　官  吳冠霆
以上正本證明與原本無異。
如不服本判決，應於判決送達後十日內，向本院提出上訴狀。
　　　　　　　　　　　　　　　　　書記官　謝韻華
中　　華　　民　　國　九十四　年　　八　　月　二十二  日
附錄本案論罪科刑法條：
中華民國刑法第284條(過失傷害罪)
因過失傷害人者，處六月以下有期徒刑、拘役或五百元以下罰金
，致重傷者，處一年以下有期徒刑、拘役或五百元以下罰金。
從事業務之人，因業務上之過失傷害人者，處一年以下有期徒刑
、拘役或一千元以下罰金，致重傷者，處三年以下有期徒刑、拘
役或二千元以下罰金。
